【裁判字號】    98,交簡上,29
【裁判日期】    980415
【裁判案由】    公共危險
【裁判全文】
臺灣高雄地方法院刑事判決            98年度交簡上字第29號
上  訴  人
即  被  告  甲○○
選任辯護人  林敏澤律師
            吳幸怡律師
            林君律師
上列上訴人因公共危險案件，不服本院交通法庭97年度審交簡字
第4076號中華民國97年12月4 日第一審簡易判決（聲請簡易判決
處刑案號：臺灣高雄地方法院檢察署97年度偵字第5694號），提
起上訴，本院管轄之第二審合議庭判決如下：
    主  文
上訴駁回。
    事  實
一、甲○○於民國97年2 月15日晚間11時30分許，在高雄市苓雅
    區○○○路335 號「西部牛仔」PUB 內與同事己○○飲酒，
    甲○○之友人戊○○嗣後騎乘車號8GV-881 號重型機車前來
    該店會合。甲○○明知服用酒類後有不能安全駕駛動力交通
    工具之情形者，不得駕駛動力交通工具，且其控制力及注意
    力均已達無法安全駕駛之程度，竟仍於翌日凌晨2 時許，自
    前開PUB 外，騎乘上開機車搭載戊○○離去，於同日凌晨2
    時30分許，沿高雄市○○區○○路由南往北行經該路建國一
    路口時，適有丙○○騎乘車號CPX-106 號重型機車，沿建國
    一路由西往東行駛至上開路口，2 車於路口發生擦撞，甲○○、戊○○及丙○○均倒地受傷（過失傷害部分，均未據告
    訴）。甲○○因昏迷不醒，由救護車送至國軍高雄總醫院救
    治，經抽血檢驗血液中酒精濃度為175.9MG/DL，換算呼氣酒
    精濃度為每公升0.8795毫克，而查悉上情。
二、案經高雄市政府警察局苓雅分局報告臺灣高雄地方法院檢察
    署檢察官偵查並聲請以簡易判決處刑。
    理  由
壹、證據能力部分：
一、按被告以外之人，於審判外之言詞或書面陳述，除法律有規
    定者外，不得作為證據；又被告以外之人（包括證人、鑑定
    人、告訴人、被害人及共同被告等）於檢察事務官、司法警
    察官或司法警察調查中所為之陳述，與審判中不符時，其先
    前之陳述具有較可信之特別情況，且為證明犯罪事實存否所
    必要者，得為證據，刑事訴訟法第159 條第1 項、第159 條
    之2 分別定有明文。是被告以外之人於司法警察（官）調查
    中所為之陳述，依刑事訴訟法第159 條第1 項規定，係屬傳
    聞證據，原則上無證據能力，惟如該陳述與審判中不符時，
    其先前之陳述具有較可信之特別情況，且為證明犯罪事實存
    否所必要者，依同法第159 條之2 規定（即刑事訴訟法第15
    9 條第1 項所指之「除法律有規定者外」），始例外認為有
    證據能力。如該陳述與審判中相符時，因該陳述並不符合刑
    事訴訟法第159 條之2 有關傳聞例外之規定，故不得作為認
    定本案犯罪事實有無之證據。此時，當以其於審判中之陳述
    作為證據。本件被告及辯護人均認證人丁○○於警詢中所為
    之陳述，無證據能力，且因證人丁○○前開警詢中之陳述，
    核與審判中之陳述相符。是依前開說明，證人丁○○前開警
    詢中之陳述，並無傳聞證據例外之情形，應無證據能力，此
    時，當以證人丁○○於審判中之陳述作為證據。
二、按被告以外之人於偵查中向檢察官所為陳述，除顯有不可信
    之情況者外，得為證據，刑事訴訟法第159 條之1 第2 項定
    有明文。偵查中對被告以外之人所為之偵查筆錄，性質上屬
    傳聞證據。惟現階段刑事訴訟法規定檢察官代表國家偵查犯
    罪、實施公訴，依法其有訊問被告、證人及鑑定人之權，證
    人、鑑定人且須具結，而實務運作時，檢察官偵查中向被告
    以外之人所取得之陳述，原則上均能遵守法律規定，不致違
    法取供，其可信度極高。是被告以外之人前於偵查中已具結
    而為證述，除反對該項供述得具有證據能力之一方，已釋明
    「顯有不可信之情況」之理由外，不宜即遽指該證人於偵查
    中之陳述不具證據能力。
    本件證人丁○○偵查中之陳述部分，既經具結，尚無證據證
    明顯有不可信之情況，且經檢察官聲請到庭接受詰問，賦予
    被告反對詰問之機會，依前開說明，證人丁○○於偵查中之
    陳述，應有證據能力。
三、按被告以外之人於審判外之陳述，雖不符前4 條之規定，而
    經當事人於審判程序同意作為證據，法院審酌該言詞陳述或
    書面陳述作成時之情況，認為適當者，亦得為證據，刑事訴
    訟法第159 條之5 第1 項定有明文。查本案認定事實所引用
    之卷內卷證資料，除原已符同法第159 條之1 至第159 條之
    4 規定、及法律另有規定等傳聞法則例外規定，而得作為證
    據外，並無證據證明係公務員違背法定程序所取得，而被告
    及辯護人於本院行準備程序及審理時，或同意其證據能力，
    且本院審酌前揭陳述作成時之情況，並無違法取證之瑕疵，
    亦認以之作為證據為適當，是本件有關被告以外之人於審判
    外之言詞或書面陳述等供述證據，依前揭法條意旨，自均得
    為證據。至本判決未引用之證據，既未經援引為認定犯罪事
    實之基礎，爰不逐一論述該等證據之證據能力，附此敘明。
貳、實體部分：
一、訊據被告甲○○坦承於97年2 月15日晚間11時30分許至翌日
    凌晨2 時許，在西部牛仔PUB 飲酒，然否認有何酒後駕車之
    犯行，辯稱：飲酒後由戊○○騎乘機車搭載伊離開，行駛至
    輔仁路、建國一路口發生車禍，此從戊○○戴用安全帽及其
    左鎖骨骨折之事實即可證之等語。經查：
  (一)97年2 月16日凌晨2 時30分許，被告與戊○○共乘上開機車
    ，行經輔仁路、建國一路口與丙○○騎乘之上開機車發生擦
    撞，被告當場昏迷不醒，由救護車送至國軍高雄總醫院救治
    ，經抽血檢驗血液中酒精濃度為175.9MG/DL，換算呼氣酒精
    濃度為每公升0.8795毫克之事實，業據被告於本院審理中坦
    白承認（見本院卷第54頁不爭執事項所載）。此外，並有高
    雄市政府警察局交通大隊交通事故談話紀錄表、道路交通事
    故現場圖、交通事故調查報告表(一)、生化檢驗報告單、血液
    酒精濃度及呼氣酒精濃度換算表、現場照片及國軍高雄總醫
    院診斷證明書可參（見警卷第8 至1 至13、25、26頁），應
    堪認定。
  (二)上開2 機車擦撞後，被告之一腳遭車號8GV-881 號機車壓住
    ，另一腳跨在機車油箱上，戊○○倒臥在該機車後方約3 、
    4 公尺處（以被告及戊○○倒臥之相對位置而言，戊○○倒
    臥於被告之南方），丙○○倒臥在車號CPX-106 號機車附近
    之事實，業據證人丁○○於偵查及本院審理中證述綦詳（見
    偵卷第15、80頁、本院卷第100 頁）。核與證人丙○○於本
    院審理中證述其被撞後倒臥在距離其機車約1 公尺處等語（
    見本院卷第105 頁）；證人即現場處理員警徐勉、卜仁泰於
    偵查中證述被告、戊○○及丙○○3 人倒地相關位置之情節
    相符（見偵卷第39、40頁）；並有上開道路交通事故現場圖
    可參。本院審酌：車號8GV-881 號機車係由南往北行駛於輔
    仁路上，參以證人丙○○於本院審理中證稱：對方機車車頭
    撞到伊機車車身中央等語（見本院卷第106 頁），可見2 車
    係以近直角之角度相碰撞，車號8GV-881 號機車經碰撞後，
    車速必然大幅降低，而依慣性原理，不論係機車駕駛人或附
    載者，其等之身體初始均會因車速急降而朝前傾；且駕車者
    發現有擦撞之危險或驚覺碰撞，通常會下意識緊急煞車或作
    出閃避之動作，縱使因閃避不及發生擦撞，為避免機車失控
    倒地，衡情應會握住機車把手，以利於操控機車，如2 車碰
    撞時係由戊○○駕駛機車附載被告於後，因證人戊○○手握
    機車把手，見2 車將擦撞，下意識應係緊急煞車或改變方向
    ，設法避免擦撞，應無放開把手任機車倒地之理，是在2 車
    擦撞前，戊○○應係緊握把手之情況下，其倒臥較被告近於
    機車處或倒臥位置在被告倒臥處之北方，始較合於常情，實
    難想像前座之戊○○受力向後飛倒於機車後方數公尺遠，後
    座之被告反而瞬間向前位移至機車之駕駛位置，並遭機車壓
    住一腳；亦難以想像其2 人共乘機車、身體貼近之情形下，
    被告身體往前、戊○○身體往後作用時，不會發生碰撞，而
    致戊○○飛離車後數公尺處。足見當時確為被告騎乘機車，
    因手握機車把手始未向後方彈飛，而戊○○係受附載者遂遭
    撞擊力道彈飛至機車後方數公尺甚明。至被告遭機車壓住者
    究竟係左腳或右腳，證人丁○○與徐勉、卜仁泰之證述固有
    不一，然其3 人均一致證述被告一隻腳遭機車壓倒在地之事
    實，已如前述，且被告係何腳遭機車壓住乙節，對本院認定
    何人為機車駕駛，均不生影響，故尚難據上開證人此部分歧
    異之證述，而為被告有利之認定，附此敘明。
  (三)戊○○曾於車禍現場向處理員警表明被告係機車駕駛人之事
    實，業據證人即車禍現場處理警員郭基德、洪昊杉、證人丁○○於偵查中證述明確（見偵卷第42、79、80頁）。參以證
    人戊○○於本院審理中證稱：員警表示如伊係駕駛，要施以
    酒測，伊當日並未接受酒測等語（見本院卷第113 頁），既
    然員警曾詢問證人戊○○是否為駕駛，如證人戊○○表明其
    為駕駛或對何人駕車不置可否，員警在無法確定何人駕車之
    情況下，應無不對證人戊○○施以酒測之理，員警既未對證
    人戊○○施以酒測，顯然係依據相關事證認定被告係駕駛人
    ，始未對證人戊○○施以酒測，並委請醫院對被告抽血檢驗
    酒精濃度。又證人戊○○係與被告同車之人，究竟係被告或
    證人戊○○駕車，證人戊○○最為清楚，是員警因被告昏迷
    無法詢問之際，當場詢問證人戊○○何人駕車乙情，係瞭解
    何人駕車之最基本方向。再者，戊○○於員警製作之道路交
    通事故現場圖簽署「戊○○代」字樣，表示戊○○於車禍時
    在場，代理肇事者簽名之事實，業據證人即處理員警郭基德
    、洪昊杉於偵查中證述明確（見偵卷第42、79頁），並有上
    開道路交通事故現場圖可稽，足見證人戊○○確實於肇事現
    場向員警表示被告係肇事者，始會於道路交通事故現場圖簽
    署上開字樣，證人郭基德、洪昊杉、丁○○上開證述，應堪
    採信。又被告與證人戊○○為同事關係，業據被告於本院審
    理中坦白承認（見本院卷第137 頁），核與證人戊○○於本
    院審理中證述之情節相符（見本院卷第111 頁）。參以被告
    與證人戊○○於深夜時分相約前往PUB 飲酒、聊天數小時，
    且聚會結束後，2 人於凌晨時分共乘1 部機車離去，足見其
    2 人交情不差，離去時氣氛亦屬融洽；及肇事地點位於市區
    ，並非人煙稀少之地，又係與他車相撞，如證人戊○○確係
    機車之駕駛人，應無甘冒與被告交惡、被其他同事議論及遭
    他車駕駛人或目擊者指認之風險，誣陷被告為駕駛人之必要
    。是被告確為車號8GV-881 號機車之駕駛，應堪認定。
  (四)至被告雖以前開情詞置辯，且證人戊○○於本院審理中亦附
    和其詞，並證稱：當日係伊駕駛機車，肇事後伊意識不清，
    警察叫伊寫什麼，伊就寫什麼等語。惟：
  1.車號8GV-881 號機車之駕駛人於肇事前闖輔仁路紅燈之事實
    ，業據證人丙○○於警詢陳述綦詳（見警卷第1 頁）。核與
    證人丁○○於警詢及本院審理中證稱：伊經營之檳榔攤地點
    在輔仁路、建國一路口附近，伊站在店門口突然聽見碰撞聲
    ，轉頭看見2 部機車相撞，當時建國路係綠燈等語相符（見
    警卷第4 頁、本院卷第100 頁），應堪認定。參以證人戊○○於本院審理中證稱：伊平常騎機車不會闖紅燈等語（見本
    院卷第109 頁），顯與本件肇事者闖紅燈之行止不符。再者
    ，證人戊○○於偵查中證稱：被告賠償丙○○新台幣14,000
    元等語（見偵卷第108 頁）；及被告車禍後當場昏迷不醒，
    無法製作談話紀錄，經送國軍高雄總醫院救治，診斷為創傷
    性左側蜘蛛膜下腔出血，最初係於加護病房治療之事實，有
    上開交通事故談話紀錄表、診斷證明書可憑（見警卷第8 、
    25頁），足見被告傷勢不輕。如係證人戊○○騎乘機車闖紅
    燈肇事，而致被告受有上開傷害，縱使被告慮及證人戊○○
    好意搭載其返家而不予追究，證人戊○○既係肇事者，衡情
    被告應無再代證人戊○○支付賠償金予張巧玲之理。是被告
    辯稱其非駕駛人；證人戊○○證稱其係駕駛人等語，均難採
    信。
  2.證人戊○○於本院審理中證稱：伊記得員警表示如伊係駕駛
    人，要對伊施以酒測等語（見本院卷第113 頁）。如證人戊○○於車禍後意識不清，何以仍能清楚記憶員警上開詢問內
    容？且如處理員警見證人戊○○意識不清，唯恐證人戊○○
    遭有不測，豈有不儘速將證人戊○○送醫救治，而係趁此機
    會誘使證人戊○○於交通事故現場圖簽名之理？參以證人郭
    基德於偵查中證稱：伊向戊○○詢問被告之年籍資料，戊○○表示被告係54年次，住鳳山市○○○路，再詢問戊○○有
    無受傷，戊○○表示其係被載之人，並未受傷等語（見偵查
    卷第40頁）；證人徐勉於偵查中證稱：戊○○表示肩膀有點
    不舒服等語（見偵卷第40頁）；證人己○○於本院審理中證
    稱：伊趕至現場，先問戊○○有無受傷，戊○○表示沒怎樣
    ，並在現場打電話等語（見本院卷第118 、121 頁），均證
    稱證人戊○○於車禍後之精神狀況、行為舉止與常人無異，
    且就他人之詢問並無答非所問之情事。復佐以證人戊○○之
    友人即證人己○○同為警務人員，且於車禍後不久即趕赴現
    場關心，如見證人戊○○意識不清，無法接受詢問，豈有坐
    視處理員警於現場持續詢問證人戊○○之理？綜上，證人戊○○於車禍後雖遭受驚嚇，然其意識清楚，而有完整之表達
    能力，應堪認定。證人戊○○證稱車禍後意識不清等語，不
    足採信。
  3.現場之安全帽共僅2 頂，該銀色及藍色安全帽分別係證人戊○○、丙○○所戴用之事實，分據證人戊○○、丙○○於本
    院審理中證述在卷（見本院卷第107 、110 頁），並有現場
    照片可參（見警卷第26頁），固堪認定被告並未戴用安全帽
    。然該銀色安全帽係證人戊○○所有，而於97年2 月15日晚
    間騎乘8GV-881 號機車前往前開PUB 與被告會合時所戴用。
    在2 人共乘1 機車，僅有1 安全帽可戴用之情形下，未必然
    係駕駛人戴用安全帽，且不論係基於個人衛生或保護證人戊○○行車安全之考量，由被附載之證人戊○○戴用安全帽，
    亦非悖常情，尚難以證人戊○○戴用安全帽之事實，推認證
    人戊○○為機車駕駛人。另亦無任何科學根據可認車禍中鎖
    骨骨折者，泰半係駕駛機車之人，故證人戊○○因坐於後座
    跌落地面，導致左鎖骨與地面碰撞而骨折，亦非悖於常情，
    ，故亦難以證人戊○○之傷勢，推認證人戊○○為機車駕駛
    人，被告所辯，不足採信。
  (五)按刑法第185 條之3 規定所謂「不能安全駕駛」，乃抽象危
    險犯，並不以發生具體危險為必要，對於呼氣酒精濃度已達
    每公升0.55毫克（0.55MG/L）以上，肇事率為一般正常人之
    10倍，認為已達不能安全駕車之標準，此業經法務部88年5
    月18日以法88檢字第001669號函告週知，應為絕對不能安全
    駕駛動力交通工具。又當人飲酒後，若以呼氣酒精濃度測試
    器測得之呼氣濃度達到每公升0.5 毫克時（約合體內血液中
    酒精濃度100 MG/DL） ，反應較慢，感覺減低，將影響駕駛
    ；達到每公升0.75毫克時，思考與個性行為均會改變；達到
    每公升1.0 毫克時，步態不穩，噁心嘔吐，精神混惑不清晰
    ；達到每公升1.5 毫克時，說話不清楚，感覺喪失，視力模
    糊；達到每公升2.0 毫克時，體溫與血糖均降低，肌肉控制
    差，甚至會導致癲癇發作；達到每公升3.5 毫克時，則已經
    神智不清，反射減低，甚至呼吸抑制，亦業據行政院國軍退
    除役官兵輔導委員會臺北榮民總醫院以88年8 月5 日（88）
    北總內字第26868 號函釋明確。查本件被告所測得之血液酒
    精濃度含量達175.9MG/DL，有生化檢驗報告單附卷可稽，換
    算為吐氣之酒精濃度高達每公升0.8795毫克，亦有卷附之生
    化檢驗報告單足憑，依據上開研究報告有關駕駛人酒後駕車
    行為表現之結論，足認被告因飲酒已至駕駛技巧障礙，視覺
    及行為反應能力減低，而達不能安全駕駛動力交通工具無疑
    。又被告酒後於前揭時、地駕駛機車闖紅燈肇事，致人車倒
    地，更徵其因酒後駕控能力降低，已無法安全駕駛。從而，
    本件事證明確，被告犯行洵堪認定，應依法論科。
二、核被告所為，係犯刑法第185 條之3 服用酒類不能安全駕駛
    動力交通工具而駕駛罪。原審以被告罪證明確，依刑法第18
    5 條之3 、第41條第1 項前段、刑法施行法第1 條之1 規定
    ，並審酌被告在飲酒後血液中酒精濃度達175.9MG/DL，相當
    於呼氣中酒精濃度，達每公升0.8795毫克，已陷於不能安全
    駕駛之狀態，猶貿然駕駛機車上路，並撞及丙○○所騎乘之
    機車摔倒成傷，已對其他用路人之安全構成極大威脅，且犯
    後否認犯行，設詞矯飾，顯無悔意等一切情狀，量處有期徒
    刑3 月，並諭知以新臺幣1,000 元折算1 日之易科罰金折算
    標準，其認事用法並無違誤，量刑亦稱妥適。被告提起上訴
    ，猶執前詞否認犯罪，指摘原判決不當，為無理由，應予駁
    回。另證人戊○○於本院審理時，就本件肇事前係由何人駕
    駛車號8GV-881 號機車之與案情有重要關係之事項，供前具
    結，而為虛偽陳述，所涉刑法第168 條之偽證罪嫌，應由檢
    察官另行偵辦，附此敘明。
據上論斷，應依刑事訴訟法第455 條之1 第1 項、第3 項、第36
8 條，判決如主文。
本案經檢察官乙○○到庭執行職務。
中    華    民    國    98    年    4     月    15    日
                    交通法庭  審判長法  官  鄭詠仁
                                    法  官  王碧瑩
                                    法  官  方錦源
以上正本證明與原本無異。
不得上訴。
中    華    民    國    98    年    4     月    15    日
                                    書記官  鄧思辰
附錄本判決論罪科刑法條：
刑法第185 條之3
服用毒品、麻醉藥品、酒類或其他相類之物，不能安全駕駛動力
交通工具而駕駛者，處1 年以下有期徒刑、拘役或3 萬元以下罰
金。


司法院資訊處製作；財團法人民間司法改革基金會備份。
